臺灣高雄地方法院刑事判決　　　　　　　100年度易字第349號
公　訴　人　臺灣高雄地方法院檢察署檢察官
被　　　告　林蘇麗雲
選任辯護人　凌進源律師
上列被告因恐嚇案件，經檢察官提起公訴（99年度偵字第19572
號），本院判決如下:
    主  文
林蘇麗雲犯恐嚇危害安全罪，處拘役伍拾日，如易科罰金，以新
臺幣壹仟元折算壹日。
    事  實
一、林蘇麗雲與賴秀紅於民國99年5 月間，均為高雄縣湖內鄉（
    改制後為高雄市湖內區）鄉民代表會之代表，兩人相處素來
    不睦。後於99年5 月7 日晚間，高雄縣湖內鄉在該鄉圖書館
    舉辦模範母親表揚晚會，期間圖書館館員林建智曾前往林蘇
    麗雲家中經營之藥局購買藥品，鄉長得知後向林建智詢問該
    事。林蘇麗雲知悉後，認係賴秀紅向鄉長告狀所致，心有不
    滿，竟基於恐嚇之犯意，於同日晚上9 時許，在上開圖書館
    外，向張阿和稱：「要教訓賴秀紅，對賴秀紅不利，要在人
    多的地方讓賴秀紅漏氣」等加害名譽之字句，並請張阿和轉
    告賴秀紅。復接續於翌日（即99年5 月8 日）上午9 時許，
    在位於高雄縣湖內鄉○○路之聯合市場，向販售肉品熟食之
    陳瑞源稱：「如果賴秀紅去主持台南市議員葉俊良的晚會，
    要當場叫賴秀紅到台化，要給她難堪」等加害名譽之字句，
    並請陳瑞源轉告賴秀紅。嗣經陳瑞源於99年5 月8 日、張阿
    和於同年月9 日陸續告知賴秀紅後，使賴秀紅擔心在其日後
    主持晚會時，林蘇麗雲會前往鬧場，使其難堪或名譽受損而
    心生畏懼，致生危害於安全。
二、案經賴秀紅訴由高雄市政府警察局湖內局報請臺灣高雄地方
    法院檢察署檢察官偵查起訴。
    理  由
壹、程序部分：按被告以外之人於審判外之言詞或書面陳述，除
    法律有規定者外，不得作為證據；又被告以外之人於審判外
    之陳述，雖不符合同法第159 條之1 至第159 條之4 之規定
    ，但經當事人於審判程序同意作為證據，法院審酌該言詞陳
    述或書面陳述作成時之情況，認為適當者，亦得為證據。當
    事人、代理人或辯護人於法院調查證據時，知有第159 條第
    1 項不得為證據之情形，而未於言詞辯論終結前聲明異議者
    ，視為有前項之同意，刑事訴訟法第159 條第1 項及第159
    條之5 分別定有明文。本判決以下所引用之被告以外之人於
    審判外之陳述，雖屬傳聞證據，惟當事人均不爭執（參審易
    卷第18頁），且未於言詞辯論終結前聲明異議，本院審酌上
    開證據資料製作時之情況，尚無違法不當之瑕疵，亦認為以
    之作為證據應屬適當，揆諸前開規定，認均有證據能力。
貳、實體部分：
一、訊據被告林蘇麗雲矢口否認有何恐嚇犯行，辯稱：晚會當天
    林建智前往伊家中經營藥局購買藥品之事，伊根本不知情，
    本件係因選舉恩怨所造成，伊根本未說過公訴意旨所載話語
    等語（參本院審易卷第17頁）。經查：
  (一)被告與告訴人賴秀紅於99年5 月間，均為高雄縣湖內鄉（改
    制後為高雄市湖內區）鄉民代表會之代表乙節，業據被告於
    警詢中陳述明確（參警卷第2 頁），並有告訴人警詢筆錄受
    詢問人資料職業欄載明「鄉代表」在卷可憑（參警卷第4 頁
    ），堪以認定。又被告與告訴人素來相處不睦，業據證人張
    阿和於本院審理中證述明確（參本院卷第48頁），並有被告
    所親自書寫之信件在卷可憑（參本院卷第67頁至69頁），洵
    堪認定。另99年5 月7 日晚間，高雄縣湖內鄉在該鄉圖書館
    舉辦模範母親表揚晚會，期間圖書館館員林建智曾前往被告
    家中經營之藥局購買藥品，鄉長得知後向林建智詢問該事等
    情，則據證人林建智於本院審理中證述明確（參本院卷第89
    頁至第91頁），復為被告所不爭執，亦堪認定。
  (二)被告認鄉長所以詢問證人林建智至其家中購要，係告訴人向
    鄉長告狀所致，心有不滿，竟於同日晚上9 時許，在前開圖
    書館外，向證人張阿和稱：「要教訓賴秀紅，對賴秀紅不利
    ，要在人多的地方讓賴秀紅漏氣」等語，並請證人張阿和轉
    告告訴人。復接續於翌日（即99年5 月8 日）上午9 時許，
    在位於高雄縣湖內鄉○○路之聯合市場，向販售肉品熟食之
    證人陳瑞源稱：「如果賴秀紅去主持台南市議員葉俊良的晚
    會，要當場叫賴秀紅到台化，要給她難堪」等語，並請證人
    陳瑞源轉告告訴人。嗣經證人陳瑞源於99年5 月8 日、證人
    張阿和於同年月9 日陸續告知告訴人等情，則據證人張阿和
    於偵訊中證稱：伊於在99年5 月7 日有遇到被告，約9 點左
    右，當天是模範母親表揚，伊在公館村的圖書館外面遇到被
    告，伊要回家時，她走過來伊旁邊，鄉公所有一個課長林建
    智到其住處買藥，遇到告訴人，之後林建智有被鄉長找去罵
    一下，被告認為是告訴人密報鄉長，要伊轉告告訴人說：要
    教訓賴秀紅，對賴秀紅不利，還要在人多的地方讓賴秀紅漏
    氣（台語）；第一時間伊沒有轉達，以為被告在開玩笑，不
    當一回事，隔天下午已經鬧到整個村子都是，伊才告訴告訴
    人等語（參偵卷第9 頁、第65頁至第66頁）；於本院審理中
    證稱：當天伊參加該活動之後約晚上九點要回去了，被告走
    到伊旁邊叫伊幫他轉達有一個圖書館的員工林建智到她的藥
    房去，有人去密報鄉長黃炎森害林建智被罵，被告以為是告
    訴人去密報的，叫伊轉告告訴人要對告訴人教訓、漏氣以及
    不利，而且要在人很多的地方，越多越好，伊就說伊不了解
    情形，待回去瞭解之後，再回答，伊以為當時被告是說氣話
    ，第一時間我也沒有轉告告訴人，等到九點半的時候，被告
    又打了一通手機給伊，講了很久還是重申剛剛的情形，當天
    伊沒有告訴告訴人，隔一、兩天，伊就聽到很多人講，伊才
    通知告訴人等語明確（參本院卷第47頁、第48頁）及證人陳
    瑞源於偵訊中證稱：99年5 月8 日上午被告到位於太爺及公
    館的聯合市場，要伊傳話給告訴人，說要在台南市議員葉俊
    良的晚會，要叫告訴人到台下，要給告訴人出醜難看。原因
    在菜市場聽到好像是被告說她開西藥房，人家只是去買東西
    ，告訴人就打電話去跟鄉長講，害她沒生意作。被告叫伊傳
    話，伊差不多隔了半小時左右就是傳話給告訴人等語（參偵
    卷第64頁至第65頁、第81頁至第82頁）；於本院審理中證稱
    去年5 月8 日，被告有去找伊，請伊傳話給告訴人，會特別
    記得因為因為前一天是母親節的表揚活動，當天是台南市議
    員葉俊良募款餐會，被告是在當天早上8 點多，前往高雄市
    湖內區太爺菜市場找伊，跟伊說葉俊良的造勢晚會，如果賴
    秀紅去主持晚會，要當眾給賴秀紅出糗、難堪，並請伊去跟
    告訴人轉達，伊第一次去告訴人不在家，過了約十分鐘左右
    再去，告訴人在家，伊就跟告訴人講等語明確（參本院卷第
    53頁至第55頁），並與告訴人於本院審理中證稱張阿和、陳
    瑞源確曾應被告要求傳話等語相符（參本院卷第59頁、第61
    頁），此部分之事實，堪以認定。至被告辯稱本件係選舉恩
    怨所造成，惟查證人張阿和、陳瑞源均與被告無任何恩怨，
    為被告所不爭執，又證人張阿和曾於98年間提名被告父親為
    模範父親（參本院卷第51頁證人張阿和證詞）；證人陳瑞源
    平日與被告互動則甚佳（參本院卷第53頁證人陳瑞源證詞）
    ，顯然二人均無任何惡意誣指被告之動機與必要，被告徒以
    選舉恩怨空泛之詞，認其等證詞均為虛偽，實無可採。
  (三)按刑法第305 條之恐嚇罪，所稱以加害生命、身體、自由、
    名譽、財產之事，恐嚇他人者，係指以使人心生畏怖為目的
    ，而通知將加惡害之旨於被害人而言，最高法院52年台上字
    第751 號判例意旨足資參照。本件被告透過證人張阿和、陳
    瑞源向告訴人恫稱「要教訓賴秀紅，對賴秀紅不利，要在人
    多的地方讓賴秀紅漏氣」、「如果賴秀紅去主持台南市議員
    葉俊良的晚會，要當場叫賴秀紅到台化，要給她難堪」等詞
    ，顯係將加害名譽之惡害通知告訴人，衡情已足使告訴人擔
    心在其日後主持晚會時，被告會前往鬧場，使其難堪或名譽
    受損而心生畏懼，此可由告訴人於本院審理中證稱如被告到
    晚會鬧場，會害怕出糗，會感到害怕等語即明（參本院卷第
    60頁）。是被告上開恫嚇言詞，使告訴人心生畏懼，致生危
    害於告訴人名譽乙節，洵堪認定。辯護人辯稱被告縱使真有
    請人傳述上開話語，亦與恐嚇構成要件有間，尚有誤會，附
    此敘明。
  (四)縱上所述，本案事證已臻明確，被告犯行堪以認定，應予依
    法論科。
二、核被告所為，係犯刑法第305 條之恐嚇危安罪。又本件被告
    分別請證人張阿和、陳瑞源轉告恐嚇告訴人之話語，應屬基
    於一恐嚇犯意下之接續行為，而為包括一罪。爰審酌被告僅
    因細故即以危害他人名譽之事加以恐，使告訴人心生畏懼，
    所為實不足取，且犯後一再否認犯行，態度非佳，惟念其並
    無前科，素行良好，有臺灣高等法院被告前案紀錄表1 份在
    卷可查，並考量被告所以觸犯本案，係因長期與告訴人相處
    不佳，有如前述，及其生活、經濟狀況、智識程度等一切情
    狀，量處如主文所示之刑，並諭知易科罰金之折算標準，以
    資懲儆。
據上論斷，應依刑事訴訟法第299 條第1 項前段，刑法第305 條
、第41條第1 項前段，刑法施行法第1 條之1 ，判決如主文。
本案經檢察官劉慕珊到庭執行職務。
中    華    民    國   100    年    8     月    26    日
                  刑事第十四庭  法  官    林揚奇
以上正本證明與原本無異。
如不服本判決應於收受判決後10日內向本院提出上訴書狀，並應
敘述具體理由。其未敘述上訴理由者，應於上訴期間屆滿後20日
內向本院補提理由書(均須按他造當事人之人數附繕本)「切勿逕
送上級法院」。
中    華    民    國   100    年    8     月    26    日
                                書記官    何明昌
附錄法條：
中華民國刑法第305 條（恐嚇危害安全罪）
以加害生命、身體、自由、名譽、財產之事，恐嚇他人致生危害
於安全者，處2 年以下有期徒刑、拘役或3 百元以下罰金。